【裁判字號】    97,上訴,5134
【裁判日期】    980120
【裁判案由】    強盜
【裁判全文】
臺灣高等法院刑事判決                97年度上訴字第5134號
上  訴  人  臺灣桃園地方法院檢察署檢察官
被      告  丙○○（原名蔡忠友）
指定辯護人  義務辯護律師何威儀律師
被      告  丁○○
選任辯護人  毛仁全律師
被      告  甲○○
選任辯護人  扶助律師連兆宗律師
上列上訴人因被告等強盜案件，不服臺灣桃園地方法院97年度訴
字第682號，中華民國97年8月27日第一審判決（起訴案號：臺灣
桃園地方法院檢察署97年度偵字第13929 號），提起上訴，本院
判決如下：
    主  文
原判決關於丙○○、丁○○部分撤銷。
丙○○共同意圖為自己不法之所有，以強暴至使不能抗拒，而取
他人之物，累犯，處有期徒刑陸年。
丁○○共同意圖為自己不法之所有，以強暴至使不能抗拒，而取
他人之物，處有期徒刑伍年。
其他上訴駁回。
    事  實
一、丙○○前於民國（下同）92年間因持有第二級毒品罪、連續
    轉讓第三級毒品罪，分別經臺灣桃園地方法院判處有期徒刑
    3 月、5 月，如易科罰金，均以銀元300 元折算一日確定，
    復因偽造文書，經臺灣新竹地方法院判處有期徒刑4 月，如
    易科罰金，以銀元300 元折算一日確定，上開三罪再由臺灣
    新竹地方法院定其應執行刑為有期徒刑10月，如易科罰金，
    以銀元300 元折算一日確定，於94年10月17日縮刑期滿執行
    完畢（構成累犯）。
二、嗣於97年6 月15日，丁○○因有吸用第二級毒品愷他命之惡
    習，而自友人甲○○處得知出售甲○○吸用愷他命之藥頭乙○○，平日交易毒品時防範鬆懈，認有機可乘，乃向丙○○
    提議於向乙○○購買愷他命時下手搶劫，經丙○○同意後，
    二人共同意圖為自己不法之所有，責由丁○○偽欲購買第三
    級毒品愷他命供己施用，而電詢有施用愷他命習慣之甲○○
    介紹藥頭，本欲由甲○○帶同丁○○於同日晚間向乙○○購
    買愷他命，惟因甲○○當晚另與友人有約，故即要求曾經向
    乙○○購買愷他命之丙○○帶同丁○○向乙○○購買愷他命
    ，遂於同日晚間10時許，由甲○○駕駛車牌號碼5688-RN 自
    用小客車（下稱本案自用小客車）搭載丁○○後，再至桃園
    市○○路35號之洗車場搭載丙○○，由丙○○在車上電聯乙○○將前往購買愷他命後，即由甲○○駕車搭載二人前往乙○○所在之桃園縣桃園市○○○街166 號之公寓，於同日晚
    間約10時許，甲○○搭載二人抵達該公寓前，並使丙○○、
    丁○○二人在該處下車等待乙○○以洽購愷他命，即駕車至
    附近巷弄尋找停車位，並將汽車暫停在附近巷弄公園旁等待
    ，然因丙○○、丁○○二人與乙○○洽談甚久（詳見下述三
    部分），甲○○即駕車至其友人林國勝住處赴約。而丁○○
    於甲○○上開駕車離去前，因見甲○○車上置有一支無彈匣
    且未具殺傷力之空氣槍（下稱扣案空氣槍），藉機向甲○○
    表示因其不認識乙○○，希望借用該空氣槍防身，甲○○雖
    告知以毋庸攜帶，惟該空氣槍已經損壞，遂於告知丁○○該
    空氣槍已損壞後，將該空氣槍借丁○○，丙○○因與丁○○
    早有搶劫乙○○之謀議，遂不作聲表示意見，丁○○遂在丙○○知情之下將扣案空氣槍攜帶在身，而與丙○○在該址等
    待乙○○。
三、而於同日晚間約11時許，乙○○駕車至該公寓前與丙○○、
    丁○○碰面後，丙○○、丁○○二人即行上車，由乙○○提
    供愷他命供二人施用後，丁○○偽向乙○○要約購買愷他命
    ，丁○○並藉口價格過高且乙○○欲先至他處送貨，丙○○
    、丁○○即在該址路旁某處下車，由乙○○暫先至他址送貨
    ，丙○○並於等待期間撥打電話通知甲○○前來搭載其二人
    ；嗣於同日晚間約11時30分許，乙○○駕車返回上址，丙○○、丁○○二人復行上車，分由丙○○乘坐副駕駛座，而由
    丁○○乘坐後座後，丁○○旋自身上取出前向甲○○借得之
    扣案空氣槍，以手持扣案空氣槍自該車後座向前抵住乘坐駕
    駛座之乙○○後腦杓之動作，威嚇乙○○降價出售愷他命，
    乙○○作出拿行動電話動作，而丙○○在副駕駛座見狀，認
    乙○○欲撥打電話求救，即出手拉扯手持行動電話之乙○○
    之雙手，於二人拉扯間，丙○○因見乙○○頸部配掛有一條
    金項鍊，趁乙○○因後腦勺被丁○○持扣案空氣槍抵住並同
    時與其拉扯無法抗拒情形下，再強取乙○○以雙手握持之二
    支行動電話（其中一支型號不明、一支為扣案已發還乙○○
    之易利信K800i 型行動電話）後，再將乙○○配掛之金項鍊
    扯下，而取得乙○○所有之行動電話二支、金項鍊一條得手
    ，丙○○隨即下車逃離現場；而乙○○於丙○○強取金項鍊
    下車逃逸之時，因此回頭看清丁○○手持之扣案空氣槍疑似
    屬玩具槍，遂伸手欲奪取丁○○手持之扣案空氣槍，二人即
    發生拉扯，於二人拉扯之間，丁○○因誤扣扣案空氣槍板機
    而發出擊發空響聲，乙○○因此確定扣案空氣槍確係玩具槍
    ，丁○○亦因此趕緊下車，自後跟隨丙○○逃跑之方向逃逸
    。乙○○於丁○○下車後，亦由駕駛座下車，自後追逐逃逸
    之丁○○，並在其停車前方交岔路口之便利商店前與丁○○
    發生扭打，丁○○手持之扣案空氣槍因此掉落該處，惟乙○○並未抓住丁○○，而丙○○於丁○○與乙○○二人扭打時
    ，已跑至該交岔路口之前方路口，並發現因接獲電話而駕駛
    本案自用小客車前來搭載二人之甲○○，即招呼甲○○停車
    ，隨搭上副駕駛座，而於此同時，丁○○因擺脫乙○○扭打
    ，並已跑至該車旁，隨即擠入副駕駛座，並要求甲○○儘速
    駕車駛離，恰於此同時，乙○○亦已追至該車車後並拍打該
    車後車廂，甲○○因未及詢問丙○○、丁○○二人緣由且見
    遭人追逐，遂心生畏懼，立即駕車搭載丙○○、丁○○二人
    逃離現場。嗣因乙○○未能找得三人，於同年月17日報警處
    理，由警循線查獲三人，始查知上情。並扣得扣案空氣槍一
    支、乙○○遭搶易利信K800i 型行動電話一支。
四、案經桃園縣政府警察局蘆竹分局報告臺灣桃園地方法院檢察
    署檢察官偵查後起訴。
    理  由
壹、程序方面
一、按被告之自白，非出於強暴、脅迫、利誘、詐欺、疲勞訊問
    、違法羈押或其他不正之方法，且與事實相符者，得為證據
    。被告陳述其自白係出於不正之方法者，應先於其他事證而
    為調查，刑事訴訟法第156 條第1 項、第3 項前段定有明文
    。本件被告丙○○、丁○○於本院準備程序抗辯其等於警詢
    之陳述，乃配合警員所為陳述，且與事實不符，故不具證據
    能力云云。惟查被告丙○○於97年6 月18日上午12時24分在
    臺灣桃園地方法院檢察署偵訊時陳稱：「警訊所述實在」（
    臺灣桃園地方法院檢察署97年度偵字第13929 號偵查卷第70
    頁）；被告丁○○亦於該偵查庭隔離偵訊時陳稱：「警訊筆
    錄都屬實在」（同上卷第68頁），且被告丙○○、丁○○及
    其等辯護人對於彼等警詢之陳述均不爭執其證據能力，復於
    被害人乙○○於警詢、偵查、原審所為證述情節，互核相符
    ，是本件被告丙○○、丁○○上開抗辯，經調查證據後，查
    無事證足以證明被告丙○○、丁○○於警詢所為自白，係出
    於其他不正之方法，從而被告丙○○、丁○○於警詢所為之
    全部陳述，經本院審理結果，認與事實相符，自得為本案證
    據而具證據能力。
二、次按被告以外之人於審判外之言詞或書面陳述，除法律有規
    定者外，不得作為證據，刑事訴訟法第159條第1項定有明文
    。查被告丙○○、丁○○於偵查中之陳述及被告甲○○於警
    詢、偵查中之陳述對於其他被告均屬被告以外之人於審判外
    之陳述，渠等3 人及渠等辯護人於本院準備程序均不同意有
    證據能力，依上開規定，前揭警詢及偵查中陳述均不具證據
    能力。至證人乙○○於警詢中之陳述、偵查中之陳述，固為
    被告以外之人於審判外之言詞或書面陳述，惟證人乙○○經
    原審審理時，業經傳喚到庭具結作證，並經檢、辯雙方為交
    互詰問，且其證述與警詢、偵查中之證述，互核相符，則證
    人乙○○於警詢、偵查中之證述，自具證據能力。
貳、實體方面
甲、撤銷改判部分
一、訊據被告丙○○、丁○○雖然否認上開犯行，被告丙○○辯
    稱：伊於案發時並未強盜被害人，當天因要買愷他命，價錢
    談不攏才發生此事，搶被害人祇是一瞬間，與他拉扯云云；
    被告丙○○辯護人則以：本案3 位被告警詢之供述，均不一
    致，故不得為證據，扣案之槍枝於原審經鑑定並無殺傷力，
    無法作為兇器使用，被告丙○○之行為僅構成搶奪罪而已云
    云置辯。被告丁○○辯以：伊沒有強盜被害人，但我確實有
    拿槍出來嚇被害人，我祇希望被害人將愷他命降價而已云云
    ；被告丁○○辯護人則以：告訴人乙○○之陳述，旨在規避
    其販賣愷他命之事實，其陳述不實、不合理，被告丁○○並
    無預謀強盜之犯意，祇是因買愷他命價錢談不攏，被告丁○○與其他2位被告共3人於偵查、原審中均供述一致，被告丁○○持無彈匣的空氣槍使用，單純是因對愷他命價格無法達
    成一致，拿槍祇是作勢嚇人，恐嚇得利應有不法所得，但被
    告丁○○並無不法所得，亦無惡害通知，祇是想強迫他降價
    ，但被害人並未降價，被告丁○○行為祇成立強制罪云云置
    辯。惟查：
  (一)被告丙○○於警詢中供稱：「（問）為何要強盜被害人財物
    ？有無仇怨？（答）是因他買Ｋ他命起紛爭，才提議強盜他
    的財物。」、「（問）是何人提議強盜被害人財物？所強盜
    之財物現於何處？（答）是丁○○提議的，所強盜的金項鍊
    及兩支手機都在丁○○那。」、「（問）本案是誰提議要強
    盜被害人財物？（答）當時我剛要下班，甲○○來找我說有
    錢賺，後來丁○○在上車告訴我要去搶藥頭。」（臺灣桃園
    地方法院檢察署97年度偵字第13929號卷第10-11頁、第13頁
    ）；被告丁○○於警詢中供明：「（問）你是於97年6 月15
    日23時30分在桃園市○○○街166 號前道路旁，涉嫌強盜被
    害人乙○○所有之財物？（答）是的，我有參與。」、「（
    問）該案共犯有何人？（答）有我及丙○○及甲○○三人。
    」、「（問）該案如何分工？（答）由甲○○提議並於當晚
    開車載我及丙○○於案發時進入被害人之車內，並由我持玩
    具槍恐嚇脅迫被害人，再由丙○○動手行搶。」、「（問）
    本案是誰提議要強盜被害人財物的？（答）是甲○○打電話
    給我說有一個藥頭很好騙，要我看能不能在他身上搶到錢。
    」（同上卷第25頁、第28頁），被告丙○○、丁○○上開自
    白強盜犯行，核與被害人乙○○於警詢之證述：「因歹徒丙○○於97年6 月15日23時許打電話（0000000000）約我在案
    發地點見面，於23時30分我開車（5129-HF 號自小客車）到
    場後，丙○○與『阿威』2 名男子隨即進入車內，由『阿威
    』在後座持1 把手槍抵住我的頭部右太陽穴位置，命令我不
    准動，由坐於車內右前座之丙○○動手搶我頸部之金項鍊 1
    條與我手中之行動電話2 具，他們得手後丙○○持所得財物
    先下車，此時我發現『阿威』所持之手槍應係玩具槍，所以
    我在駕駛座反身奪槍未果，接著雙方下車發生肢體拉扯欲抓
    住他並大喊搶劫，接著『阿威』趁隙逃逸並跳上在附近接應
    之車輛加速離去」（同上卷第38頁）；偵查中之證述：「我
    認識阿憲，丙○○說找我有事，他說在我家樓下，我剛好回
    家，我上車後阿威就拿槍出來，叫我不准動，丙○○就動手
    搶我的金項鍊及手機易立信K800i ，丙○○先下車離開後阿
    威也跟著下車，我就趕快下車追他們，之後他們就搭乘黑色
    BMW 離開，…發現槍枝是假的當時，手機、項鍊已經遭搶…
    」（同上卷第83、84頁）；審理中證稱：「坐在後座的人（
    即被告丁○○）把手槍拿出來，進入車子之後沒有任何交談
    就將槍拿出來抵住我的頭部，我在駕駛座，丙○○在副駕駛
    座，後面坐的是丁○○，是丁○○拿槍出來抵住我的頭。丙○○就馬上把我的手機跟金項鍊拿走，當時被搶走的是我自
    己用的手機，車上還有一支朋友遺落在我車上的手機，他們
    也拿走了，總共拿走二支手機。手機是放在手上，金項鍊是
    帶在脖子上。丁○○喝止我說不准動，然後丙○○把我的雙
    手抓住，順手用手就把我手上的手機搶走，再把我脖子上的
    金鍊子搶走」，其中關於從未持槍逼被害人乙○○降價出售
    愷他命及被害人乙○○被搶抵住頭部而不能抗拒乙節，互核
    相符，並有案發路口監視器照片（同上卷第57頁），扣案之
    空氣槍、被害人乙○○電話在卷佐證，足見被告丙○○、丁○○上開自白核與事實相符，堪信為真實。
  (二)上開槍枝經送鑑定結果：「送鑑定空氣槍乙枝，從該槍枝之
    槍機結構認係氣動式槍枝，研判其係以填充氣體作為發射動
    力，惟該槍枝欠缺彈匣，依現狀無法進行試射」，此有桃園
    縣政府警察局97年7 月16日桃警鑑字第0970003897號鑑定書
    （原審卷第247頁至第248頁）在卷可考，該槍枝自始缺乏彈
    匣，即無從擊發，其不具殺傷力甚明。又該槍枝經本院審理
    時勘驗，發現扣案之空氣槍內無彈匣，亦無壓縮空氣鋼瓶，
    空氣槍管質地堅硬，前方有一段金屬管，但槍管材質不明，
    此有勘驗筆錄在卷（本院卷第122 頁）可考。查該槍枝雖質
    地堅硬，惟被告丁○○一上被害人乙○○之車上，即持該槍
    枝抵住被害人乙○○頭部，被害人乙○○在未查知該槍枝是
    否真槍之際，因懼為真槍恐遭不測，乃不敢反抗，被告丙○○即強取被害人乙○○之手機、項鍊，被告丁○○並無持該
    槍枝敲擊被害人之意，被害人乙○○亦未遭該槍枝敲擊，則
    該槍枝在主、客觀上均非屬兇器甚明。
    要之，被告丙○○、丁○○所辯，均非可採，本案事證已臻
    明確，被告丙○○、丁○○犯行至堪認定，應予依法論科。
二、核被告丙○○、丁○○所為，應成立刑法第328 條第1 項之
    強盜罪，被告丙○○、丁○○2 人有犯意聯絡與行為分擔，
    皆為共同正犯。被告丙○○有如事實欄所載之犯罪科刑暨執
    行紀錄，有臺灣高等法院被告前案紀錄表在卷可稽，其於有
    期徒刑之執行完畢後，五年以內故意再犯有期徒刑以上之本
    罪，為累犯，應依刑法第47條第1 項規定加重其刑。
三、原審認被告丙○○犯搶奪罪、被告丁○○犯恐嚇取財未遂罪
    ，認定事實，適用法條均有未當，檢察官此部分上訴意旨，
    為有理由，自應由本院就此部分予以撤銷改判。爰審酌被告
    二人年輕力強、體魄健壯，均已經染有施用毒品之惡息，利
    用購買毒品機會，遂行強盜行為，乙○○販賣毒品固屬非法
    ，惟被告二人上開所為亦屬非是，斟酌二人素行、生活狀況
    、犯罪之動機、目的、手段等一切情狀以及於事後已經賠償
    乙○○之損害，就所犯之罪分別量處如主文第二、三項之刑
    。而檢察官起訴書雖請求論處有期徒刑八年，惟被告丙○○
    、丁○○所為上開強盜犯行，其手段並非殘忍、激烈，且所
    得財物不多，事後亦返還部分財物予被害人乙○○，犯罪情
    節尚非重大，是其量刑請求，自難認屬合理；此外，檢察官
    起訴書雖併聲請本院依刑法第90條第1 項宣告強制工作，惟
    按「有犯罪之習慣或因游蕩或懶惰成習而犯罪者，於行之執
    行前，令入勞動場所，強制工作。」，刑法第90條第1 項固
    有明文規定，然此所稱「有犯罪習慣」，實與「有犯罪前案
    紀錄」不同，而是指犯罪已成為其日常之慣性行為（最高法
    院73年度台上字第981 號判決意旨參照）。查以，本案依卷
    附事證資料，被告丁○○並未有構成累犯之前科，被告丙○○雖構成累犯，惟依本案犯罪情狀，尚難認被告二人係有犯
    罪習慣，且難證明被告二人為本案犯行確係因游蕩或懶惰成
    習所致，檢察官亦未就上開事實舉證，自難認被告二人所為
    已該當上開宣告強制工作之要件，此部分檢察官之請求，自
    難照准。末以，扣案空氣槍，雖屬被告丁○○為本案犯行所
    用之物，惟查係被告甲○○所有，且非屬違禁物，自難予宣
    告沒收，併此敘明。
四、被告丁○○聲請傳喚被告丙○○，被害人乙○○再次到庭結
    證，惟按證人已由法官合法訊問，且於訊問時予當事人詰問
    之機會，其陳述明確別無訊問之必要者，不得再行傳喚，為
    刑事訴訟法第196 條所明文規定。查本案被告丙○○、被害
    人乙○○於原審皆以證人身分經傳訊，並經交互詰問（原審
    卷第119頁至第129頁、第109頁至第119頁），彼2 人陳述明
    確，別無訊問必要，依上開規定，自不得再行傳喚，被告丁○○上開聲請，應予駁回。
乙、上訴駁回部分
一、公訴意旨係以「丙○○…（前科記載略）…。詎猶未知悔改
    ，基於意圖為自己不法所有之犯意聯絡，夥同丁○○、甲○○等人，於97年6 月15日晚間11時30分許，先由丙○○藉詞
    洽談要事，邀約乙○○在桃園縣桃園市○○○街166 號前路
    旁見面，待乙○○抵赴現場後，旋由丙○○、丁○○進入乙○○車內，丁○○隨即取出未具殺傷力之玩具槍喝令脅迫，
    復由丙○○從身後捉住乙○○雙手，至使乙○○不能抗拒，
    強取乙○○所有之金項鍊一條及易立信K800I 手機二台，後
    因乙○○察覺丁○○所持為玩具槍，雙方發生扭打，丁○○
    、丙○○見狀，立即搭乘早已在旁接應之甲○○所駕駛之車
    號：5688-RN 號之自用小客車逃逸。再於翌（16）日上午10
    時30分許，由不知情之丁○○女友李欣蓓（另為不起訴處分
    ）持前揭金項鍊前往桃園縣桃園市○○路236 號某銀樓變賣
    得新台幣（下同）2 萬3000元，甲○○分得1 萬3000元，丁○○分得1 萬元。…（查獲經過略）…。」之事實，認被告
    甲○○與被告丙○○、丁○○共同涉犯刑法第328 條第1 項
    之普通強盜罪嫌。
二、按犯罪事實應依證據認定之，無證據不得認定犯罪事實；又
    不能證明被告犯罪者，應諭知無罪之判決，刑事訴訟法第15
    4 條第2 項、第301 條第1 項分別定有明文。次按刑事訴訟
    法上所謂認定犯罪事實之證據，係指足以認定被告確有犯罪
    行為之積極證據而言，該項證據自須適合於被告犯罪事實之
    認定，始得採為斷罪資料。且認定不利於被告之事實須依積
    極證據，苟積極證據不足為不利於被告事實之認定時，即應
    為有利於被告之認定，更不必有何有利之證據。如未能發現
    相當證據，或證據不足以證明，自不能以推測或擬制之方法
    ，以為裁判之基礎。又刑事訴訟上證明之資料，無論其為直
    接或間接證據，均須達於通常一般之人均不致有所懷疑，而
    得確信其為真實之程度，始得據為有罪之認定，若其關於被
    告是否犯罪之證明未能達此程度，而有合理性懷疑之存在，
    致使無從形成有罪之確信，即不得遽為不利被告之認定（最
    高法院29年上字第3105號、30年上字第816 號、40年台上字
    第86號、76年台上字第4986號判例要旨參照）。又刑事訴訟
    法第161 條第1 項亦規定，檢察官就被告犯罪事實，應負舉
    證責任，並指出證明之方法，是檢察官對於起訴之犯罪事實
    ，應負提出證據及說服之實質舉證責任，倘其所提出之證據
    ，不足為被告有罪之積極證明，或其指出證明之方法，無從
    說服法院以形成被告有罪之心證，基於無罪推定之原則，自
    應為被告無罪判決之諭知（最高法院92年度台上字第128 號
    判例要旨參照）。
三、訊據被告甲○○堅決否認有強盜犯行，並以：被告丁○○在
    我車上，看到我槍放在置物箱，他說要借，我有跟他說槍壞
    了，他說要防身，我因當時有事，開車送被告丙○○、丁○○到現場就離開，我與朋友去唱歌，我去載他們時還不知他
    們2 人已搶被害人東西，我未參與強盜等語；被告甲○○辯
    護人則以：被告甲○○有正當工作，且與被害人乙○○認識
    ，無強盜之可能，亦未事前謀議等語置辯。經查：
  (一)公訴人指被告甲○○與被告丙○○、丁○○共犯強盜罪，無
    非以被告甲○○於警詢之自白與被告丙○○、丁○○於警詢
    之供述為其論據，惟被告甲○○、丙○○、丁○○3 人均各
    自否認彼等警詢中之自白對於其他被告不具證據能力，經查
    被告3 人各自於警詢中對於其他被告之陳述，核屬傳聞，並
    無例外有證據能力之情形，依刑事訴訟法第159條第1項之規
    定，自不具證據能力，則被告丙○○、丁○○警詢之陳述自
    不得作為認定被告甲○○共犯強盜罪之證據。又被告甲○○
    警詢之自白，又不得作為其有罪之唯一證據，依同法第 156
    條第2 項之規定，本案被告甲○○在缺乏其他有罪之佐證外
    ，自不得以其於警詢中之自白，遽論其與被告丙○○、丁○○共犯本件強盜罪行。
  (二)本案被告三人雖有事後推由被告甲○○、丁○○就被告丙○○搶得金項鍊持往典當之行為，惟我國刑法並無處罰「事後
    共犯」之規定，自難以該二人因事後知悉被告丙○○、丁○○2 人共犯強盜行為即將本案事實認作共謀共同強盜，被告
    甲○○就其收受及處分被告丙○○、丁○○共同強盜而取得
    之贓物部分，應另由檢察官以贓物犯嫌為訴追（檢察官起訴
    書之犯罪事實欄並未就該部分另載明贓物罪之事實，自難認
    屬起訴事實，本院無從就該部分審判，附此敘明）。
  (三)檢察官此部分上訴意旨略以：1.無罪之判決，依刑事訴訟法
    第308 條之規定，亦應記載其理由，故對於被告被訴之事實
    及卷內其不利之證據資料，如何不足以證明被告犯罪或其行
    為不罰，均應詳述其理由，否則即有判決不載理由之違背法
    令（最高法院94年度台上字5348號判決意旨參照）。刑法關
    於正犯、幫助犯之區別，係以其主觀之犯意及客觀之犯行為
    標準，凡以自己犯罪之意思而參與犯罪，無論其所參與者是
    否犯罪構成要件之行為，皆為正犯，其以幫助他人犯罪之意
    思而參與犯罪，其所參與者，苟係犯罪構成要件之行為，亦
    為正犯。如以幫助他人犯罪之意思而參與犯罪，其所參與者
    又為犯罪構成要件以外之行為，則為從犯。至於事前同謀，
    事後分贓，並於實施犯罪之際，擔任在外把風、顯係以自己
    犯罪之意思而參與犯罪，即應認為共同正犯，司法院院字第
    2030號解釋、95年台上字第3886號判決意旨可供參照。故共
    同實施犯罪行為之人，在合同意思範圍以內，各自分擔犯罪
    行為之一部，相互利用他人之行為，以達其犯罪之目的者，
    卻應對於全部所發生之結果，共同負責。且共同正犯之意思
    聯絡，原不以數人間直接發生者為限，即有間接之聯絡者，
    亦包括在內。2.經公訴人提示（已庭呈原審）之被告甲○○
    使用門號0000000000號於97年6月15日有撥打予門號0000000
    000 號之雙向通聯記錄（22時33分、22時43分許），且詰問
    證人乙○○，而證人證述其有使用門號0000000000號，97年
    6 月15日丙○○打電話給我有跟我講到話，甲○○沒有，電
    話裡面丙○○說找我有事，有什麼事沒講，丙○○還打第 2
    通說他們快到了；我把車子開到泰山三街166 號前，丙○○
    與丁○○上車（原審97年8月7 日審判筆錄第5、13頁）等節
    ，原審未經審酌採證被害人即證人乙○○之證述，顯與共同
    被告間之供稱因買毒品價格談不攏而起爭執云云不符，亦未
    審酌卷附通聯記錄中（EXCEL檔磁片l個，附件補充證據「門
    號0000000000號」於97年6 月15日至l6日間雙向通聯記錄，
    原審並未調查及採證），共同被告甲○○在本案中事前間接
    聯絡、犯行分擔及事後分贓（朋分一半贓款）等涉案情節，
    籠統以共同被告間因事後於審理中翻異前詞，逕認警詢時之
    陳述係「心理畏懼」而為不實陳述不予採證乙節，況主文中
    判搶奪罪之丙○○事後未獲分文，卻獲判較重刑責，而分贓
    最多款項之甲○○竟判決無罪，其顯與經驗法則矛盾，難使
    訴訟關係人及社會公眾悅服，原判決即有理由不備之之違法
    」云云，經查本案被告甲○○除於警詢自白其參與強盜犯行
    外，此外查無其他證據足以佐證上開自白之真實，而被害人
    乙○○亦未證稱被告甲○○事前知悉其他被告擬對之強盜，
    且其他被告在場實施強盜犯行時，被告甲○○並未在場，縱
    被告甲○○事後有收受及處分贓物之行為，因法無處罰事後
    共犯之規定，理由已見前述，自不能以被告甲○○事後收受
    、處分贓物行為遽論其有事前同謀或間接犯意聯絡。又本案
    既經認定被告甲○○與其他共同被告無共同強盜之犯意聯絡
    ，則其他被告共同強盜後所取得之分贓多寡與被告甲○○是
    否共謀強盜無涉，自不得以其所得贓物較多遽論其必事前共
    謀強盜，從而檢察官此部分上訴意旨，亦非可採。
四、原審因認被告甲○○犯罪不能證明，而為無罪之諭知，認事
    用法，核無不合，檢察官此部分上訴意旨，仍執陳詞，求為
    撤銷改判，為無理由，應予駁回。
據上論斷，應依刑事訴訟法第368條、第369條第1項前段、第364
條、第299條第1項前段，刑法第28條、第328條第1項、第47條第
1項，判決如主文。
本案經檢察官周誠南到庭執行職務。
中    華    民    國    98    年    1     月    20    日
                  刑事第三庭  審判長法  官  陳博志
                                    法  官  蔡聰明
                                    法  官  許文章
以上正本證明與原本無異。
如不服本判決，應於收受送達後10日內向本院提出上訴書狀，其
未敘述上訴之理由者並得於提起上訴後10日內向本院補提理由書
（均須按他造當事人之人數附繕本）「切勿逕送上級法院」。
                                    書記官  蔡慧娟
中    華    民    國    98    年    1     月    20    日
附錄：本案論罪科刑法條全文
刑法第328條
意圖為自己或第三人不法之所有，以強暴、脅迫、藥劑、催眠術
或他法，至使不能抗拒，而取他人之物或使其交付者，為強盜罪
，處5年以上有期徒刑。
以前項方法得財產上不法之利益或使第三人得之者，亦同。
犯強盜罪因而致人於死者，處死刑、無期徒刑或10年以上有期徒
刑；致重傷者，處無期徒刑或7年以上有期徒刑。
第1項及第2項之未遂犯罰之。
預備犯強盜罪者，處1年以下有期徒刑、拘役或3千元以下罰金。


司法院資訊處製作；財團法人民間司法改革基金會備份。
